【裁判字號】    97,財管,54
【裁判日期】    970828
【裁判案由】    選任財產管理人
【裁判全文】
臺灣臺中地方法院民事裁定              97年度財管字第54號
聲  請  人  甲○○
代  理  人  陳宏盈律師
            許博堯律師
相  對  人  乙○○  失蹤前住所.
上列聲請人請求選任失蹤人財產管理人事件，本院裁定如下：
    主  文
聲請駁回。
程序費用由聲請人負擔。
    理  由
一、按失蹤人失蹤後，未受死亡宣告前，其財產之管理，依非訟
    事件法之規定。失蹤人未置財產管理人者，其財產管理人依
    下列順序定之：（一）配偶；（二）父母；（三）成年子女
    ；（四）與失蹤人同居之祖父母；（五）家長。不能依前項
    規定定財產管理人時，法院依利害關係人之聲請，得就其財
    產之管理，以裁定命為必要之處分，或為選任財產管理人，
    民法第十條、非訟事件法第一百零九條、第一、二項分別定
    有明文。而所謂失蹤係指失蹤人離去其最後住所或居所，陷
    於生死不明之狀態而言（最高法院八十五年度臺抗字第三二
    八號裁定意旨參照）。次按關於失蹤人之財產管理事件，由
    其住所地之法院管轄，非訟事件法第一百零八條亦定有明文
    。
二、本件聲請意旨略以：聲請人與相對人即失蹤人乙○○同為被
    繼承人杜炳源之繼承人，共同繼承坐落於臺中市○區○村段
    第八十五地號之土地、其上房屋及現金等遺產，現聲請人欲
    訴請分割遺產，但因相對人於六十四年十二月五日出國後，
    目前行方不明，於戶政機關查詢相對人之戶籍登記資料僅知
    已遷往美國，經聲請人依失蹤人申請出境時所留美國住址寄
    送郵件亦遭退回，是聲請人與相對人乙○○既為遺產繼承人
    ，聲請人即為利害關係人，為此爰依民法第十條、非訟事件
    法第一百零九條第二項規定，聲請選任相對人乙○○之財產
    管理人等語。
三、經查：聲請人主張之事實，業據提出遺產明細表、分割遺產
    起訴狀、不動產登記簿謄本、戶籍謄本、國際快捷郵件退回
    收據等件為證，相對人已於六十四年離境迄今未回，亦有相
    對人之入出國日期證明書乙份在卷可稽。是相對人自六十四
    年十二月五日離境迄今，業已歷經多年，無法查出其行蹤，
    復函請內政部出國及移民署，亦查無相對人之目前國外地址
    ，亦有該署九十七年六月六日移署資處亦字第09710858350
    號函在卷可參，其所附出境申請書中尚載有相對人隨夫生活
    ，前往美國等語，則徵之上情，無法查出其行蹤，自係在外
    多年音訊不通，而可認其為失蹤之人。聲請人之主張，自堪
    信為真實。則相對人失蹤後，即有置財產管理人之必要，而
    相對人之配偶目前亦屬行方不明（此有退回之郵件在卷可證
    ），無法擔任財產管理人，惟相對人之母李嬌裏則尚健在，
    此亦有戶籍謄本在卷可證，則依前開非訟事件法第一百零九
    條第一項之規定，李嬌裏既為相對人第二順位之法定財產管
    理人，聲請人自無向法院聲請選任其為相對人之財產管理人
    之必要。從而，聲請人為本件聲請，於法無據，應予駁回。
四、依非訟事件法第二十一條第一項前段，裁定如主文。
中    華    民    國    97    年    8     月    28    日
                  家事法庭    法  官  王靜秋
以上為正本係照原本作成。
如對本裁定抗告，須於裁定送達後十日內向本院提出抗告狀（須
附繕本）。
中    華    民    國    97    年    8    月    28     日
                              書記官  楊金池


司法院資訊處製作；財團法人民間司法改革基金會備份。
